臺灣新北地方法院刑事判決
111年度審訴字第784號
公  訴  人  臺灣新北地方檢察署檢察官
被      告  胡木勇



上列被告因違反廢棄物清理法案件，經檢察官提起公訴（110年
度偵字第19463號、第26011號），被告於準備程序中就被訴事實
為有罪之陳述，本院合議庭裁定由受命法官獨任行簡式審判程序
，並判決如下：
    主  文
胡木勇犯廢棄物清理法第四十六條第四款前段之非法清理廢棄物
罪，處有期徒刑壹年貳月。
    事實及理由
一、本件犯罪事實及證據，除證據部分補充「被告胡木勇於本院
    準備程序、審理時之自白」外，其餘均引用如附件檢察官起
    訴書之記載。
二、論罪科刑：
  ㈠按廢棄物清理法第46條第4款之非法清理廢棄物罪，其犯罪主
    體，不以廢棄物清理業者為限，只要未依第41條第1項規定
    領有廢棄物清除、處理許可文件，而從事貯存、清除、處理
    廢棄物，即為該當（最高法院109年度台上字第3338號判決
    要旨參照）。如非屬事業廢棄物之再利用行為，而係未經主
    管機關許可，提供土地回填、堆置廢棄物，或未依同法第41
    條第1項規定領有廢棄物清除、處理許可文件，而從事廢棄
    物貯存、清除、處理，或未依廢棄物清除、處理許可文件內
    容貯存、清除、處理廢棄物者，自仍有同法第46條處罰規定
    之適用（最高法院106年度台上字第3834號判決意旨參照）
    。而依廢棄物清理法第36條第2項所授權訂定之「事業廢棄
    物貯存清除處理方法及設施標準」第2條第1款至第4款規定
    ，所謂「貯存」：指事業廢棄物於清除、處理前，放置於特
    定地點或貯存容器、設施內之行為；所謂「清除」：指事業
    廢棄物之收集、運輸行為；所謂「處理」，則指下列行為：
    （一）中間處理：指一般廢棄物在最終處置或再利用前，以
    物理、化學、生物、熱處理、堆肥或其他處理方法，變更其
    物理、化學、生物特性或成分，達成分離、中和、減量、減
    積、去毒、無害化或安定之行為。（二）最終處置：指衛生
    掩埋、封閉掩埋、安定掩埋或海洋棄置事業廢棄物之行為。
    （三）再利用：指事業產生之事業廢棄物自行、販賣、轉讓
    或委託做為原料、材料、燃料、填土或其他經中央目的事業
    主管機關認定之用途行為，並應符合其規定者。
　㈡是核被告所為，係犯廢棄物清理法第46條第4款前段之非法清
    理廢棄物罪。
  ㈢按集合犯乃其犯罪構成要件中，本就預定有多數同種類之行
    為將反覆實行，立法者以此種本質上具有複數行為，反覆實
    行之犯罪，歸類為集合犯，特別規定為一個獨立之犯罪類型
    ，例如收集犯、常業犯等。廢棄物清理法第46條第4款後段
    之非法清理廢棄物罪，依該第41條第1項前段以觀，可知立
    法者顯然已預定廢棄物之清除、處理行為通常具有反覆實行
    之性質。是本罪之成立，本質上即具有反覆性，而為集合犯
    （最高法院104年度第9次刑事庭會議決議意旨參照）。準此
    ，被告自民國110年1月20日起至同年2月18日查獲止，其間
    多次清除、處理及堆置廢棄物犯行，其罪質本即具反覆從事
    性及延續性，乃係基於違反廢棄物清理法之單一犯意，反覆
    實施上開犯行，侵害同一環境保護之社會法益，為集合犯，
    僅成立一罪。
  ㈣爰審酌被告於109年6月30日、110年1月19日二度經警方查獲
    違反廢棄物清理法案件，仍無視政府對環境保護之政令宣導
    ，未領有廢棄物清除許可文件，即從事清理廢棄物，有害公
    共環境衛生，並妨害環境保護主管機關對於廢棄物之監督管
    理，所為應予非難，惟念其犯後坦承犯行，態度尚可，兼衡
    其素行、犯罪之動機、目的、手段、所生危害程度，暨自陳
    高職畢業之教育程度、務農、月收入約新臺幣4萬元、需扶
    養母親、2名子女、胞兄之家庭經濟狀況等一切情狀，量處
    如主文所示之刑。
據上論斷，應依刑事訴訟法第273條之1第1項、第299條第1項前
段、第310條之2、第454條第2項，廢棄物清理法第46條第4款前
段，判決如主文。
本案經檢察官黃佳彥偵查起訴，檢察官盧祐涵到庭執行職務。
中　　華　　民　　國　　111 　年　　8 　　月　　31　　日
                  刑事第二十五庭  法  官  王綽光
上列正本證明與原本無異。
如不服本判決，應於判決送達後20日內敘明上訴理由，向本院提
出上訴狀 (應附繕本) ，上訴於臺灣高等法院。其未敘述上訴理
由者，應於上訴期間屆滿後20日內向本院補提理由書「切勿逕送
上級法院」。
                                  書記官  張家瑋
中　　華　　民　　國　　111 　年　　9 　　月　　7 　　日
附錄本案論罪科刑法條全文：
廢棄物清理法第46條
有下列情形之一者，處1年以上5年以下有期徒刑，得併科新臺幣
1千5百萬元以下罰金：
一、任意棄置有害事業廢棄物。
二、事業負責人或相關人員未依本法規定之方式貯存、清除、處
     理或再利用廢棄物，致污染環境。
三、未經主管機關許可，提供土地回填、堆置廢棄物。
四、未依第41條第1 項規定領有廢棄物清除、處理許可文件，從
     事廢棄物貯存、清除、處理，或未依廢棄物清除、處理許
    可 文件內容貯存、清除、處理廢棄物。
五、執行機關之人員委託未取得許可文件之業者，清除、處理一
     般廢棄物者；或明知受託人非法清除、處理而仍委託。
六、公民營廢棄物處理機構負責人或相關人員、或執行機關之人
     員未處理廢棄物，開具虛偽證明。
--------------------------------------------------------
附件：
臺灣新北地方檢察署檢察官起訴書
                                    110年度偵字第19463號
                                    110年度偵字第26011號
　　被　　　告　胡木勇　男　44歲（民國00年0月0日生）
　　　　　　　　　　　　住新北市○○區○○00號
　　　　　　　　　　　　居新北市○○區○○路0段000號1樓
　　　　　　　　　　　　國民身分證統一編號：Z000000000號
上列被告因違反廢棄物清理法案件，已經偵查終結，認應提起公
訴，茲將犯罪事實及證據並所犯法條分敘如下：
　　　　犯罪事實
一、胡木勇於民國109年6月30日、110年1月19日二度經警方查獲
    違反廢棄物清理法案件，明知應向直轄市、縣（市）主管機
    關或中央主管機關委託之機關申請核發公民營廢棄物清除、
    處理機構許可文件後，始得從事貯存、清除、處理廢棄物業
    務，且其未取得廢棄物清除處理許可文件，竟仍基於非法清
    理廢棄物之犯意，自110年1月20日起至110年2月18日期間，
    駕駛其擔任負責人赤城車業行所有車牌號碼0000-00號自用
    小貨車，在新北市三重區、蘆洲區、樹林區等地，向傳統市
    場、路邊攤販收集不特定攤商產出之垃圾、蔬果殘渣等事業
    廢棄物後，自行分類，將無價值之垃圾送交環保公司處理，
    可資源回收者交相關業者，蔬果殘渣則於陳憲任（另為不起
    訴處分）所有新北市○○區○○0段000○000○000地號土地（下稱
    本件土地）堆肥，以此方式從事事業廢棄物清理行為。嗣後
    分別經警員於110年2月18日15時許，在新北市五股區新五路
    2段與芳洲路口停車格查獲清運廢棄物之上述車輛；及新北
    市政府環境保護局人員於110年3月10日派員前往本件土地稽
    查，而悉上情。
二、案經新北市政府警察局蘆洲分局報告偵辦。
　　　　證據並所犯法條
一、證據清單及待證事實：
編號 證據名稱 待證事實 1 ①被告胡木勇之供述 ②被告110年2月18日警詢供述勘驗筆錄 ①承認於上述時期駕駛車輛至新北市三重區、蘆洲區、樹林區一帶向傳統市場、路邊攤販收集、清運廢棄物，進行分類，並將蔬果殘渣堆置於本件土地。 ②承認無廢棄物清除、處理許可文件。 ③雖辯稱其目的是收集蔬果殘渣以製作堆肥，然承認其係一併清除攤商所產生除蔬果殘渣以外之其他各類廢棄物，並進行分類。 ④被告於前案經查獲後，又另行起意違法從事廢棄物清除、處理。 2 證人陳憲任警詢及偵查中陳述 佐證被告犯罪事實。 3 ①新北市政府環境保護局110年2月18日稽查紀錄 ②110年2月18日現場暨廢棄物照片 被告違法清除、處理廢棄物（含一般垃圾【廢棄物代碼H-0001】、植物性廢渣【廢棄物代碼D-0102】）之事實。 4 本署109年度偵字第31011號、110年度偵字第6467號卷內證據資料 ①被告知悉無廢棄物清除處理許可文件，不得從事廢棄物清除、處理，對其行為有違法認識。 ②佐證被告於110年1月19日後，又另行起意違法從事廢棄物清除、處理。 5 ①新北市政府環境保護局110年3月10日稽查紀錄 ②現場稽查照片 ③農業用地機械除草備查申請書 ④地籍圖資查詢結果 ①被告違法清除、處理廢棄物之事實。 ②農業用地機械除草備查申請書申請日期為110年1月21日，衡諸被告所述整地、為堆肥而從事廢棄物清除、處理等節，足證被告於110年1月19日後，又另行起意違法從事廢棄物清除、處理。 6 車輛詳細資料報表 佐證本件犯罪事實。 
二、所犯法條：
（一）核被告胡木勇所為，係犯廢棄物清理法第46條第4款前段
      非法清理廢棄物罪嫌。
（二）集合犯乃其犯罪構成要件中，本就預定有多數同種類之行
      為將反覆實行，立法者以此種本質上具有複數行為，反覆
      實行之犯罪，歸類為集合犯，特別規定為一個獨立之犯罪
      類型，例如收集犯、常業犯等。廢棄物清理法第46條第4
      款前段之非法清理廢棄物罪，係以未依同法第41條第1項
      規定領有廢棄物清除、處理許可文件而受託清除、處理廢
      棄物者為犯罪主體，再依該第41條第1項前段以觀，可知
      立法者顯然已預定廢棄物之清除、處理行為通常具有反覆
      實行之性質。是本罪之成立，本質上即具有反覆性，而為
      集合犯。查新北市政府環境保護局人員雖係於110年3月10
      日到場稽查，惟被告、陳憲任均稱堆肥行為始於110年1月
      、2月間，並有陳憲任於110年1月21日向新北市政府農業
      局申請農業用地機械除草之申請書可參，復無證據足以認
      定被告於110年2月18日後有再為廢棄物清除、處理行為，
      則被告於110年1月20日起，違法從事廢棄物清除、處理，
      並將收集之蔬果殘渣置於本件土地堆肥，應係基於單一之
      集合犯意而為，應僅成立一罪。
三、依刑事訴訟法第251條第1項提起公訴。
　　此　致
臺灣新北地方法院
中　　華　　民　　國　 111　　年　　 4　　月　　28　　日
　　　　　　　　　　　　　　　檢　察　官　黃佳彥